【裁判字號】    89,台上,4873
【裁判日期】    890817
【裁判案由】    違反水利法
【裁判全文】
最高法院刑事判決                              八十九年度台上字第四八七三號
    上  訴  人  甲○○
    選任辯護人  蔡宏修律師
                林螢秀律師
右上訴人因違反水利法案件，不服台灣高等法院中華民國八十七年六月十九日第二審
判決（八十六年度上訴字第五八八三號，起訴案號：台灣桃園地方法院檢察署八十五
年度偵字第一○八二六號），提起上訴，本院判決如左：
    主  文
原判決撤銷，發回台灣高等法院。
    理  由
本件原判決認定：上訴人甲○○係設於桃園縣大溪鎮「漢嵩砂石廠」之現場經理，自
民國（下同）八十二年八月間起，分別向簡名陽租用座落於桃園縣大溪鎮○○段下崁
小段第三二四號、三二一號（以上兩筆土地均位於大漢溪行水區內）、三二三之一號
及三二二之一號（以上兩筆土地則大部分位於大漢溪行水區內）、向余明德租用座落
於桃園縣大溪鎮○○段下崁小段第三一六之一號（位於大漢溪行水區內）等地號之土
地，以堆置該砂石廠所購入之砂石原料，竟未經主管機關之核准，指示不知情之不詳
姓名砂石車司機將所承載上開砂石廠購入之砂石原料，堆置在緊鄰向簡名陽所租用之
前揭四筆地號土地旁之大漢溪行水區內（地號為桃園縣大溪鎮○○段下崁小段第三一
六之一地號，面積、位置如原判決附圖黃色部分所示，公訴人誤認為堆置在簡名陽所
出租之上開四筆地號土地內），由於該地段土地屬大漢溪行水區且為洪流易於淹沒之
土地，經堆置砂石即佔用流道洪水之斷面，因而提高洪流水位或將洪流導致他處，或
造成沖刷致洪水中夾帶大量砂石而影響下游田地、房舍、道路、橋樑安全，致生公共
危險。嗣於八十五年八月二十三日上午十時三十分許，經警會同桃園縣政府工務局水
利課人員查獲等情，因而撤銷第一審不當之判決，改判論處上訴人違反主管機關為保
護水道，禁止在行水區內堆置砂石之規定，致生公共危險之罪刑，固非無見。
惟查有關本件砂石堆置地點之大溪鎮○○段三一六之一號，是否位在水利法第七十八
條第一項第一款之「行水區」，亦即同法施行細則第一四二條規定之「未築有堤防者
，為尋常洪水位達到地區之土地」乙節，台灣省政府八五府訴字第三號第一七四六八
二號函，曾以原處分機關桃園縣政府既無法依法認定上訴人堆積砂石之地區為行水區
，卻又空口認定行水區乃行政上之合理裁量，兩相矛盾，因而撤銷桃園縣政府八十五
府工水字第一五七○七九號對本案科處罰鍰之行政處分（見一審卷第八十頁）；證人
桃園縣政府工務局水利課技士張敬康亦在第一審審理中證述：因主管機關未依法逐年
檢討公告，造成無法依法認定行水區，八十五年間對台灣造成嚴重災害之賀伯颱風來
襲時，天降豪雨，水位高漲，大漢溪之巨大水流仍未達到本案堆置砂石之處（一審卷
八十六年一月十四日筆錄）。上開台灣省政府函及證人張敬康之證詞，均於本案砂石
堆置地點是否在合法得以認定之行水區範圍內，及上訴人本案所為是否已致生公共危
險之認定，至有關係，原審未一併注意詳予審酌及之，並明其取捨之心證意見，遽
為上訴人觸犯水利法第九十二條之一第一項後段犯行之論定，自嫌速斷，併難謂無判
決不備理由之違誤。上訴意旨執以指摘原判決不當，尚非全無理由，應認有撤銷發回
更審之原因。
據上論結，應依刑事訴訟法第三百九十七條、第四百零一條，判決如主文。
中      華      民      國    八十九    年      八      月     十七     日
                              最高法院刑事第二庭
                                  審判長法官  莊  來  成
                                        法官  呂  潮  澤
                                        法官  謝  俊  雄
                                        法官  白  文  漳
                                        法官  蘇  振  堂
      右正本證明與原本無異
                                              書  記  官
中      華      民      國    八十九    年      八      月    二十四    日


司法院資訊處製作；財團法人民間司法改革基金會備份。
